臺灣屏東地方法院刑事判決　　　　　　　　　　　　　　　九十年度自字第五七號
　　自　訴　人　甲○○
　　被　　　告　乙　○
右列被告因誹謗案件，經自訴人提起自訴，本院判決如左：
    主  文
乙○無罪。
    理  由
一、自訴意旨略以：被告乙○與自訴人之友人王莉明為保險業之同事，其分別於民國
    九十年二月間某日及同年三月十九日，在小客車上及保誠公司內對王莉明以：「
    我跟甲○○很熟，我知道她與前任男友丙○○為什麼分手，因為她有吸毒，而且
    隨便什麼男人都可以搞，有二次被丙○○捉到她和別的男人脫光光躺在床上，雖
    然甲○○說沒做，但丙○○不信，因為他們二人都脫的光光地，會不辦事嗎？所
    以二人就分手了」、「甲○○確實有吸毒及與他人上床」等語，足以誹謗自訴人
    甲○○之名譽，因認被告涉有刑法第三百十條第一項之誹謗罪嫌。
二、按犯罪事實應依證據認定之，無證據不得推定其犯罪事實。又不能證明被告犯罪
    者，應諭知無罪之判決，刑事訴訟法第一百五十四條、第三百零一條第一項分別
    定有明文。而刑法第三百十條前段以對誹謗之事，能證明其為真實者不罰，係針
    對言論內容與事實相符者之保障，並藉以限定刑罰權之範圍，非謂指摘或傳述誹
    謗事項之行為人，必須自行證明其言論內容確屬真實，始能免於刑責，惟行為人
    雖不能證明言論內容為真實，但依其所提證據資料，認為行為人有相當理由確信
    其為真實者，即不能以誹謗罪之刑責相繩，有司法院大法官釋字第五０九號解釋
    在案，故刑法第三百十條誹謗罪之成立，以行為人主觀上具有明知為虛偽不實，
    並意圖散布於眾而指出摘發或宣傳傳述足以毀壞貶損他人名譽之事為構成要件。
    若行為人係基於誤信有此事實，而指摘說明其主觀上所誤認之事，縱令該誤認之
    事已足以毀壞貶低他人在社會上之人格評價，仍因行為人主觀上欠缺毀損他人名
    譽之犯意，以致其行為與法律所規定之誹謗罪構成要件未盡相符，亦或行為人僅
    將事實對特定人告知，並無傳播於眾之意思者，均難論以行為人該條罪責。
三、自訴人認被告涉有上開犯行，無非係以證人王莉明之證詞為主要論據，惟訊據被
    告均堅詞否認有何犯行，辯稱：我並沒有說過那些誹謗自訴人的話等語。
四、經查：(一)本件被告並未在保誠公司有談論自訴人吸毒、脫衣與人上床之事實，已
    據證人王莉明於本院審理時證述明確（見本院九十一年二月二十一日審判筆錄）
    ，則自訴人指稱被告曾在保誠公司有上開言語，顯有誤會。(二)依證人王莉明所指
    ，被告所說之上開言論係在小客車上及龍泉國寶生前契約辦公室內，在車上只有
    其本人、被告及丙○○三人，在辦公室只有其本人及公司李小姐認識自訴人，被
    告僅在私下談論自訴人之事，亦無要求該人再轉述，更未運用其他較有效之方法
    散佈，其是否有散佈於眾之意圖，已非無疑。(三)自訴人甲○○與證人丙○○原為
    男女朋友，證人丙○○與被告乙○現為男女朋友關係之事實，業據證人丙○○、
    王莉明於本院證述明確（見本院九十一年一月八日訊問筆錄、九十一年二月二十
    一日審判筆錄），而證人王莉明於本院審理時證稱：在往高雄的車上，被告與丙
    ○○都有講那些話，丙○○說傻瓜也知道有沒有（指甲○○脫衣服與人上床及吸
    毒之事實），被告在自訴人大哥家裡有說那些話是她聽丙○○講的等語（見本院
    九十一年二月二十一日審判筆錄），顯見被告係將證人丙○○所告知之內容加以
    轉述他人，而上開內容又係個人極為私密之事項，是否屬實僅有自訴人本人或與
    其關係密切之人知道，證人丙○○與自訴人曾為男女朋友，被告認為證人丙○○
    所述應無編造虛偽不實，亦屬合理，尚難遽認被告係以明知為虛偽不實之事項而
    指摘傳述，且縱使被告對於事實有所誤認，亦難認被告主觀上有誹謗之意。(四)綜
    上所述，既無證據證明被告係明知為不實事項猶惡意杜撰散佈，縱被告所述並不
    正確，然被告依其主觀上之懷疑，認為所指摘事項為真實，並非明知內容虛偽仍
    惡意指摘或傳述，即無誹謗之故意；再被告亦僅向證人王莉明及辦公室私下論及
    此事，尚難認被告有散布於眾之意圖，自難僅憑自訴人之指訴及上開證人之證言
    遽認被告有誹謗犯行。此外，復查無其他證據足資證明被告有何自訴人所指誹謗
    犯行，揆諸上開說明，自應為其無罪之諭知。
據上論斷，應依刑事訴訟法第三百四十三條、第三百零一條第一項，判決如主文。
中      華      民      國      九十一      年    二    月    二十七    日
                                        臺灣屏東地方法院刑事第三庭
                                            審判長法  官  黃國永
                                                  法  官  陳姵君
                                                  法  官  余德正
右正本證明與原本無異。
自訴人如不服本判決應於收受本判決後送達後十日內向本院提出上訴書狀，其未敘述
上訴理由者，並得於提起上訴後十日內向本院補提理由書狀（均須按他造當事人之人
數附繕本）「切勿逕送上級法院」
被告不得上訴
                                                  書記官  曾文玲
中      華      民      國      九十一      年    二    月    二十七    日
